最高法院刑事判決　　　　　　一○○年度台上字第一一四六號
上　訴　人　台灣高等法院高雄分院檢察署檢察官
被　　　告　黃寶信
上列上訴人因被告妨害性自主案件，不服台灣高等法院高雄分院
中華民國九十八年九月十七日第二審更審判決（九十八年度上更
(一)字第九五號，起訴案號：台灣高雄地方法院檢察署九十四年度
偵字第一九六四二號），提起上訴，本院判決如下：
    主  文
原判決撤銷，發回台灣高等法院高雄分院。
    理  由
本件原判決以公訴意旨略以：被告黃寶信於民國九十三年五月中
旬，以雅虎奇摩網站帳號Ｚ000000000，自稱「假警察」透過網
際網路雅虎即時通聊天室聊天認識未滿十四歲之Ａ女（卷內代號
00000000，姓名年籍詳卷），被告明知Ａ女係未滿十四歲之少女
，年輕識淺，竟生淫念，乃於九十三年六月十日十八時許，以其
所有門號0000000000號行動電話聯絡Ａ女（門號0000000000號）
，相約在高雄縣○○鎮（現為高雄市○○區）高雄客運○○站見
面，Ａ女不疑有他，依約前往，雙方見面後，即以搭載Ａ女赴鄰
近高雄縣○○鄉○○○吃東西為由，誘騙Ａ女搭乘其所駕駛之車
牌號碼ＹＧ－三一五五號紅色福特自用小客車，旋即交付新台幣
（下同）一千元予Ａ女，示意Ａ女援助交際遭拒。詎被告竟基於
強制性交之犯意，伺機搭載Ａ女至高雄縣○○鄉○○村○○○山
區某處，將車門上鎖，在車內前座以毆打及恐嚇若不聽話將殺死
然後再強姦等方式違反Ａ女意願，強吻Ａ女嘴唇、胸部及以手撫
摸Ａ女下體，並抓Ａ女的手撫摸其下體，復喝令Ａ女到車後座為
其口交，Ａ女即乘黃寶信打開車門在車外漱口時，藉口說要上廁
所趁機跑下車到附近民宅求救，經該民宅協助報警，循線追查始
知上情，因認被告涉犯刑法第二百二十二條第一項第二款、第二
項之加重強制性交未遂罪嫌等語。經審理結果，認不能證明被告
犯罪，因而撤銷第一審之科刑判決，改判諭知被告無罪。固非無
見。
惟查：(一)刑事訴訟程序中，對於被告之行為，應受裁判之範圍，
乃起訴書所記載被告之「犯罪事實」，若起訴書犯罪事實欄內，
對此項行為已予以記載，即為法院應予審判之範圍，不受起訴書
證據並所犯法條欄內所記載被告所犯法條之拘束。本件起訴書犯
罪事實欄記載被告基於強制性交之犯意，伺機搭載Ａ女至高雄縣
○○鄉○○村（現高雄市○○區○○里）（○○○山區某處），
將車門上鎖，在車內前座以毆打及恐嚇若不聽話將殺死然後再強
姦等方式，違反Ａ女意願，強吻Ａ女嘴唇、胸部及以手撫摸Ａ女
下體，並抓Ａ女之手撫摸其下體，復喝令Ａ女到車後為其口交，
Ａ女即乘被告打開車門在車外漱口時，藉口上廁所，趁機跑下車
到附近民宅求救等情，已具體載明被告有剝奪Ａ女行動自由之行
為。雖起訴書僅引用刑法第二百二十二條第二項、第一項第二款
之加重強制性交未遂部分之法條，然被告究否犯刑法第三百零二
條第一項之妨害自由罪嫌部分，亦應認業經起訴。原判決僅就加
重強制性交未遂部分調查審認，並撤銷第一審科刑判決，改為被
告無罪之諭知，就公訴意旨所指被告將車門鎖上等情，是否涉犯
妨害自由部分恝置不論，自有對於已受請求之事項未予判決之違
法。(二)審理事實之法院對於被告有利及不利之證據，應一律注意
，詳為調查，綜合全案證據資料，本於經驗法則以定其取捨，並
將取捨證據及得心證之理由於判決內詳為說明。故證據雖已調查
，而尚有其他部分並未調查，仍難遽為被告有利或不利之認定。
原判決認被告並無公訴意旨所指對Ａ女強制性交未遂之犯行，固
於理由內依憑證人陳○○、Ａ女之父分別於警詢、偵查中之陳述
，及派出所勤務紀錄、Ａ女之驗傷診斷書，以Ａ女若確遭被告扯
開外衣及胸罩並強制性交未遂，何以陳黃受見到Ａ女之時，其身
上衣服並無異狀？前往處理之警員未究明Ａ女於夜間獨自在偏僻
荒野哭泣之緣由，事後卻對Ａ女之父親表示「她沒事，你也不用
罵她，不用打她，可以帶回去了。」顯見Ａ女未當場向警員陳述
何人、有何相關之犯行，認本件不能排除Ａ女與被告見面後，因
被告違反先前約定性交易代價五千元，僅給Ａ女一千元，致引起
糾紛等語（原判決理由五(三)）。惟查，證人陳○○於偵查中證稱
「（描述當時情形）當天我、我先生及鄰居在庭院前聊天，有一
名女孩，不到二十歲，哭著來我家，說要借電話，說要打電話回
家，我就打電話到派出所，請他們帶走，因為我們都不認識。她
沒說什麼，身上的衣服也沒有什麼異樣」、「（當時她有無說她
的情形給你們聽）沒有，她祇是一直哭」（偵字第一三七七七號
卷第二十五、二十六頁），Ａ女之父於第一審亦陳稱「當天歐巴
桑打電話給我說，我女兒在她那邊，叫我去接她，我問她地址後
開車過去，在半路上我接到電話，有警員跟我說，我女兒已經在
派出所，叫我去接她，我進去派出所時，看到我女兒很狼狽坐在
沙發上，警察說沒有發生什麼事情，叫我把女兒帶回家就好……
」等語（第一審卷第二十三頁），已分別指明Ａ女當時有哭泣之
激動狀態或呈現狼狽等情形。而Ａ女於警詢、偵查及於第一審始
終指證被告有強制性交未遂之行為，且於第一審證稱「（當時你
有無告訴警察你發生什麼事）有，警察就說等我爸媽來，我爸媽
來時就說帶回家就好，不要罵我」云云（第一審卷第七十六頁）
。是Ａ女有無向警員陳述遭人以車輛載往上揭處所強制性交未遂
，與其於下車現場附近民宅向民眾哭泣此一激動行為之成因、嗣
後在警局所呈現狼狽等情形，二者之間有無關聯？自有傳喚當時
赴現場處理之警員，命Ａ女與之對質以行究明之必要。原審未為
詳查，遽為有利被告之認定，自有應於審判期日調查之證據而未
予調查之違誤。檢察官上訴意旨指摘原判決違誤，尚非全無理由
，應認原判決有撤銷發回更審之原因。
據上論結，應依刑事訴訟法第三百九十七條、第四百零一條，判
決如主文。
中    華    民    國  一○○  年    三    月    十    日
                      最高法院刑事第十庭
                          審判長法官  黃  一  鑫  
                                法官  張  春  福  
                                法官  林  勤  純  
                                法官  陳  國  文  
                                法官  宋  明  中  
本件正本證明與原本無異
                                      書  記  官  
中    華    民    國  一○○  年    三    月  二十一  日
                                                      K